臺灣基隆地方法院刑事判決　　　　　　　 96年度易字第423號
公　訴　人　臺灣基隆地方法院檢察署檢察官
被　　　告　丙○○原名郭智銘.
上列被告因詐欺案件，經檢察官提起公訴（96年度偵字第1871號）
，本院判決如下：
    主  文
丙○○共同意圖為自己不法之所有，以詐術使人將本人之物交付
，處有期徒刑陸月，如易科罰金，以新臺幣壹仟元折算壹日，減
為有期徒刑月，如易科罰金，以新臺幣壹仟元折算壹日。
臺北國際商業銀行汀洲分行戶名為郭智銘之0000000000000號銀
行帳號存摺壹本及金融卡壹張均沒收。
    事  實
一、丙○○明知臺灣地區人民可以直接匯款至大陸地區金融機構
    帳戶，大陸地區人民並無借用臺灣帳戶供臺灣人民匯款之必
    要，復可預見任意提供自己在金融機構開設之帳戶供他人使
    用，該他人可能以該帳戶作為實施詐欺取財之犯罪工具，竟
    在不違反其本意之情況下，基於幫助他人詐欺取財之未必故
    意，將其在臺北市○○街217號臺北國際商業銀行汀洲分行
    開設之0000000 000000號銀行帳號，借與大陸地區福建省彰
    州、名為「沈淵」而真實姓名年籍均不詳之成年男子所組成
    之詐騙集團成員作為詐騙之匯款帳戶，而「沈淵」等不詳姓
    名年籍之詐騙集團某成員，乃於95年9月2日晚間8時許，以
    0000000000號行動電話撥打給丁○○，自稱「蘇雨薇」，佯
    稱其在中華職棒工作，得知一些內線消息可提供給丁○○，
    並邀丁○○共同利用內線消息簽賭職棒，然需付費開盤，始
    能簽賭，復於同年月18日晚間繼續鼓動丁○○簽賭，並告以
    前述丙○○所提供之上述銀行帳號，佯稱需先匯款新臺幣（
    下同）3萬元作為開盤費用，使丁○○陷於錯誤，於翌日（9
    月19日）下午2時6分許，在其住處附近之基隆市○○區○○
    路「第一信用作社」操作自動櫃員機，轉帳3萬元至丙○○
    前述帳戶內。嗣丙○○即依「沈淵」指示，於同年月22日前
    往臺北國際商銀汀州分行，提領丁○○匯入之款項，再於同
    年月27日攜款至大陸地區福建省，交給「沈淵」。嗣丁○○
    於轉帳後，仍斷斷續續利用MSN網路通訊系統，與自稱「蘇
    雨薇」之女子連絡，詢問簽賭情形，該名女子以組頭家裡有
    事，須關盤一段時間為幌，丁○○發覺有異，乃表示不參與
    簽賭，並要求退還所匯款項，該名女子仍一再藉詞推託，並
    自95年10月初起，音訊全無，丁○○無法連絡到該名女子，
    始知受騙，乃於同年10月25日報警，經警循線追查，始悉上
    情。
二、案經基隆市警察局移送臺灣基隆地方法院檢察署檢察官偵查
    起訴。
    理  由
壹、證據能力方面
　　按被告以外之人於審判外之言詞或書面陳述，除法律有規定
    者外，不得作為證據，刑事訴訟法第159條第1項固定有明文
    。惟被告以外之人於審判外之陳述，雖不符刑事訴訟法第
    159條之1至第159條之4之規定，而經當事人於審判程序同意
    作為證據，法院審酌該言詞陳述或書面陳述作成時之情況，
    認為適當者，亦得為證據；當事人、代理人或辯護人於法院
    調查證據時，知有第159條第1項不得為證據之情形，而未於
    言詞辯論終結前聲明異議者，視為有前項之同意，同法第15
    9條之5亦有明定。查本判決下列所引用之各該被告以外之人
    於審判外之言詞及書面陳述，雖屬傳聞證據，惟被告於本院
    準備程序及審判期日中均表示無意見而不予爭執，且迄至言
    詞辯論終結前亦未再聲明異議，本院審酌上開證據資料製作
    時之情況，尚無違法不當及證明力明顯過低之瑕疵，亦認為
    以之作為證據應屬適當，爰逕依刑事訴訟法第159條之5規定
    ，認前揭證據資料均例外有證據能力，合先敘明。
貳、實體方面
一、認定事實所憑之證據及理由
    訊據被告丙○○固坦承其有將上述銀行帳號借與「沈淵」之
    人使用，並於前述時、地提領被害人丁○○匯入之款項，至
    大陸交與「沈淵」，惟矢口否認有何共同詐欺犯行，辯稱：
    伊僅係單純將帳戶借與友人「沈淵」使用，因「沈淵」係大
    陸人士，並無臺灣帳戶，且「沈淵」告知伊該匯款係客戶之
    匯款，故伊並不知帳戶所存入之錢係詐騙所得，伊亦不知臺
    灣款項可以直接匯至大陸地區云云。經查：
  (一)被告有將其至臺北國際商業銀行汀洲分行開設之0000000000
    000號銀行帳號，借與「沈淵」使用，並於95年9月22日前往
    上開銀行提領被害人丁○○匯入之3萬元款項，再於同年月
    27日攜款至大陸地區福建省交給「沈淵」等情，除迭據被告
    於警詢、偵查、本院準備程序及審理時供承不諱，並有永豐
    商業銀行股份有限公司（原臺北國際商業銀行）95年12 月4
    日永豐銀汀州（95）字第00002號函附被告開戶基本資料、
    客戶歷史明細查詢、ATM交易紀錄查詢等資料、該行96年5月
    2日永豐銀汀州（096）字第00032號函、自動櫃員機監視錄
    影翻拍畫面1張及國人入出境端末查詢報表1份在卷可稽（見
    偵查卷第18至23頁、第42頁）。又被害人丁○○係於95 年9
    月2日至同年9月18日間，遭詐騙集團某成員，以前揭鼓動被
    害人參加職棒簽賭，並佯稱需先繳開盤費為由，致被害人陷
    於錯誤，而依指示於95年9月19日下午2時6分許，匯款3萬元
    至被告所開立之上開銀行帳戶等情，亦據被害人即證人丁○○於警詢、偵訊時證述綦詳（見偵查卷第10至11頁、第54至
    55頁），並有基隆第一信用合作社匯款單據附卷可按（見偵
    查卷第13頁），顯見被告確有提供上開帳戶之帳號，供詐騙
    集團使用，並由被告提領詐騙所得款項後，前往大陸地區將
    詐騙得款交與詐騙集團成員之一「沈淵」甚明。
  (二)按國際貿易間之交易，常以電匯方式往來，而臺灣地區與大
    陸地區間貿易往來頻繁，自經常有相互間電匯往來情事，此
    乃眾所皆知之事，且被告於警詢時供稱：伊係在本案發生前
    2、3個月，前往大陸地區還見大陸友人「沈淵」，因他要賣
    臺灣職棒明牌給臺灣人，但沒有臺灣的金融帳號，希望伊借
    臺灣金融帳號給他使用，並由伊在臺灣幫他提領，再轉匯至
    大陸帳戶給他本人等語（見偵查卷第6頁），顯見被告對臺
    灣人民可以直接匯款至大陸地區金融機關知之甚詳，自無因
    大陸地區人民在臺灣地區無法開立帳戶，而有借用臺灣帳戶
    使用之必要。被告嗣雖改稱伊不知臺灣人民可以直接匯款至
    大陸地區金融機關，並聲請傳喚證人甲○○為證云云，惟其
    所辯核與前揭所供不符，已難採信，且其聲請傳喚之證人甲○○於本院審理時證稱：被告有至伊服務之銀行詢問有無從
    事匯款至大陸業務等語（見本院96年10月9日審判筆錄），
    可見被告並非不知悉臺灣人民可否直接匯款至大陸地區，僅
    係不知證人所服務之銀行有無從事該匯款業務而已，故證人
    甲○○之證詞，自無從為有利被告之認定。
  (三)又「金融存摺亦事關個人財產權益之保障，其專有性甚高，
    除非本人或與本人親密關係者，難認有何理由可自由流通使
    用該存摺，一般人均有妥為保管及防止他人任意使用之認識
    ，縱特殊情況偶需交付他人使用，亦必深入瞭解用途及合理
    性，始予提供，且該等專有物品如落入不明人士手中，而未
    加以闡明正常用途，極易被利用為與財產有關之犯罪工具，
    此為吾人依一般生活認知所易於體察之常識，而有犯罪意圖
    者，非有正當理由，竟徵求他人提供帳戶，客觀上可預見其
    目的，係供為某筆資金之存入，後再行領出之用，且該筆資
    金之存入及提領過程係有意隱瞞其流程及行為人身分曝光之
    用意，一般人本於一般認知能力均易於瞭解」（最高法院93
    年度臺上字第31號判決意旨參照）。且邇來以電話、手機簡
    訊通知中獎、刮刮樂或其他類似之不法詐騙份子，為掩飾其
    等不法行徑，以避免執法人員循線查緝，經常利用他人存款
    帳戶、印章、提款卡暨密碼，以確保犯罪所得免遭查獲，類
    此案件在社會上層出不窮，亦屢經報章雜誌及其他新聞媒體
    再三披露，故避免此等專屬性甚高之物品被不明人士利用為
    與財產有關之犯罪工具，亦為一般生活認知所應有之認識。
    本件被告既知臺灣人民可以直接匯款至大陸地區，並於警詢
    時自承與「沈淵」之人在臺灣不曾聯絡，都是至大陸時才聯
    絡等語（見偵查卷第7至8頁），故其對未經常聯絡之大陸地
    區「沈淵」借用帳號之合理性，應已有所質疑，並有預見「
    沈淵」借用帳號之目的，可能係用來作為非法之用，詎其竟
    未詳查「沈淵」借用帳號之目的，即任意將上述銀行帳號借
    與「沈淵」使用，是「沈淵」使用該帳號供自己或他人作為
    詐欺取財之用，顯為被告所容忍及允許，且不違反被告之本
    意，被告自有幫助詐欺取財之未必故意甚明，故被告辯稱其
    不知匯入款項係詐騙所得云云，縱然屬實，亦無礙其幫助詐
    欺取財犯意之認定。
  (四)又按刑法上關於正犯、從犯之區別，係以主觀犯意及客觀犯
    行為標準，凡以幫助他人犯罪之意思參與犯罪，若其實施者
    係犯罪構成要件之行為，則仍應論以正犯（最高法院91年度
    臺上字第3644號判決意旨參照）。本件實施詐術者並非被告
    本人，已據證人丁○○於偵訊時證述甚詳（見偵查卷第55頁
    ），且依卷內事證，固無從證明被告與「沈淵」之人就本案
    詐欺犯行有共同犯罪之意思聯絡，惟上述銀行帳戶自始至終
    均在被告之持有占領中，故被害人丁○○匯款至被告上述銀
    行帳戶，實際上與將遭詐騙款項交與被告本人無異，且被告
    復自該銀行帳戶內提領詐騙款項交與「沈淵」，則其客觀上
    顯已參與收受詐欺款項之詐欺取財構成要件行為，依前揭說
    明，縱其係以幫助他人犯罪之意思參與犯罪，亦應論以共同
    正犯。本件事證明確，被告犯行堪以認定，應依法論科。
二、論罪科刑
  (一)被告基於幫助他人詐欺取財之未必故意，將其上述銀行帳號
    提供給詐騙集團成員使用，並收受及提領款項交與詐騙集團
    成員，核其所為，係犯刑法第339條第1項之詐欺取財罪。其
    基於幫助之犯意，實施詐欺取財之構成要件行為，故與「沈
    淵」及實際實施詐術之該詐騙集團成員間，有行為分擔，應
    論以共同正犯。爰審酌被告任意將帳號借與他人使用，並使
    該他人利用該帳號資料作為犯罪所得之工具，並收受及提領
    詐騙所得款項交與該他人，其所為不但影響社會正常交易安
    全，且使犯罪之追查趨雜，並酌以被告並無前科之素行（參
    臺灣高等法院被告前案紀錄表）、借與他人使用之帳號數量
    僅一、被害人被詐騙之財物尚微，暨其犯後否認犯行之態度
    等一切情狀，量處如主文所示之刑，並諭知易科罰金之折算
    標準。又被告開設之上述銀行存摺、金融卡，雖未扣案，惟
    係被告所有供犯罪所用之物，且無證據證明業已滅失，爰依
    刑法第38條第1項第2款規定予以宣告沒收。
  (二)另查被告犯罪之時間，係在96年4月24日之前，所犯係刑法
    第339條第1項之罪暨宣告之刑，均符合中華民國九十六年罪
    犯減刑條例所定之減刑條件，爰依該條例第2條第1項第3款
    之規定，減其宣告刑二分之一，併依同條第9條規定，諭知
    易科罰金之折算標準。
據上論斷，依刑事訴訟法第299條第1項前段，刑法第28條、第33
9條第1項、第41條第1項前段、第38條第1項第2款，刑法施行法
第1條之1，中華民國九十六年罪犯減刑條例第2條第1項第3款、
第7條、第9條，判決如主文。
本案經檢察官乙○○到庭執行職務。
中　　華　　民　　國　　96　　年　　10　　月　　23　　日
                  刑事第一庭審判長法  官  王福康
                                  法  官  劉桂金
                                  法  官  王美婷
以上正本證明與原本無異。
對於本件判決如有不服，應於收受送達後10日內，向本院提出上
訴書狀，上訴於臺灣高等法院，並按他造當事人之人數附具繕本
。
中　　華　　民　　國　　96　　年　　10　　月　　23　　日
                                  書記官  明祖斌
附錄論罪法條
中華民國刑法第339條第1項：
意圖為自己或第 3 人不法之所有，以詐術使人將本人或第 3 人
之物交付者，處5 年以下有期徒刑、拘役或科或併科1000元以下
罰金。
